臺灣宜蘭地方法院民事小額判決
110年度羅小字第421號
原      告  蕭鎮銘  
被      告  游塗金  
訴訟代理人  邱青岳  
上列當事人間請求侵權行為損害賠償事件，本院於民國111年2月
25日言詞辯論終結，判決如下：
    主      文
被告應給付原告新臺幣貳萬陸仟零壹拾元，及自民國110年9月7
日起至清償日止，按週年利率百分之5計算之利息。
原告其餘之訴駁回。
訴訟費用新臺幣壹仟元，其中新臺幣參佰貳拾元由被告負擔，餘
由原告負擔。
本判決第一項得假執行。但被告如以新臺幣貳萬陸仟零壹拾元為
原告預供擔保後，得免為假執行。
原告其餘假執行之聲請駁回。　
    事實及理由
一、原告主張：被告於民國110年4月15日17時50分許，駕駛車牌
    號碼0000-00號自用小客車（下稱系爭肇事車輛），於宜蘭
    縣○○鄉○○路00巷00號南側將其車輛倒退，其本應注意車後之
    狀況，並隨時採取必要之安全措施，以避免發生危險，而依
    當時一切客觀情狀並無不能注意之情事，詎被告倒車時竟不
    慎碰撞停放於系爭車輛後方之原告所有車牌號碼00-0000號
    營業用廂型車（下稱系爭車輛）之車尾，致車尾保險桿、車
    尾燈、葉子板等損壞（下稱系爭事故），經將系爭車輛送廠
    估價，所需維修費用為新臺幣（下同）24,400元（烤漆10,5
    00元、鈑金4,800元、工資2,800元、零件6,300元），又原
    告係經營花店，系爭車輛均作為載送花盆使用，修車廠評估
    須7日修復期間，原告因維修期間無法使用而受有營業損失
    ，以每日營業額為8,000元計算，7日營業損失為56,000元，
    為此，爰依民法第184條第1項前段、第2項、第191條之2之
    法律關係，請求被告應賠償前述之金額，並聲明：㈠被告應
    給付原告80,400元，及自起訴狀繕本送達之翌日起至清償日
    止，按年息5％計算之利息；㈡願供擔保，請准宣告假執行。
二、被告則以：就系爭事故之發生被告有過失及維修費用部分不
    爭執，然零件部分應予折舊。另關於原告主張營業損失部分
    ，因原告尚未維修系爭車輛，故損失未發生，如認原告得預
    為請求，則應參考同業利潤標準計算原告之損失等語為辯。
    並聲明：原告之訴駁回。　
三、得心證之理由：
  ㈠查原告主張被告於上開時地因駕駛系爭車輛時，因倒車不慎
    撞擊原告所有之系爭車輛等情，業據原告提出照片、估價單
    、道路交通事故當事人登記聯單、道路交通事故當事人住址
    資料申請書、冬山郵局33號存證信函為證（見本院卷第4頁
    至第11頁），並有宜蘭縣政府羅東分局110年8月20日警羅交
    字第1100022247號函暨所附道路交通事故現場圖、A3類道路
    交通事故調查紀錄表、道路交通事故照片黏貼紀錄表，及宜
    蘭縣政府警察局110年8月24日警交字第1100044508函所附之
    交通事故初步分析研判表在卷可稽（見本院卷第15頁至第23
    頁），且為被告所不爭執，堪信屬實。
  ㈡按因故意或過失，不法侵害他人之權利者，負損害賠償責任
    。故意以背於善良風俗之方法，加損害於他人者亦同。違反
    保護他人之法律，致生損害於他人者，負賠償責任。但能證
    明其行為無過失者，不在此限。汽車、機車或其他非依軌道
    行駛之動力車輛，在使用中加損害於他人者，駕駛人應賠償
    因此所生之損害。但於防止損害之發生，已盡相當之注意者
    ，不在此限。民法第184條第1項前段、後段、第2項、第191
    條之2分別定有明文。經查，原告主張被告就系爭事故之發
    生具有過失，此為被告所不爭執，則原告依上揭規定，請求
    被告負損害賠償之責，自屬有據。惟被告就原告得請求之金
    額尚有爭執，爰就原告請求之各項損害賠償及金額，是否有
    理由，逐一審酌如下：
　⒈修車費用部分：　
　  ⑴按物被毀損時，被害人除得依民法第196條請求賠償外，並
      不排除民法第213條至第215條之適用。依民法第196條請
      求賠償物被毀損所減少之價額，得以修復費用為估定之標
      準，但以必要者為限（例如：修理材料以新品換舊品，應
      予折舊）。被害人如能證明其物因毀損所減少之價額，超
      過必要之修復費用時，就其差額，仍得請求賠償，此有最
      高法院77年度第9次民事庭會議決議可資參照。據原告所
      提估價單，系爭車輛之修復費用為24,400元（含烤漆10,5
      00元、鈑金4,800元、工資2,800元、零件6,300元），且
      為被告所不爭執，依系爭車輛之估價單所載修復項目，核
      與卷附車損照片中系爭車輛遭撞擊之受損部位相符，堪認
      上開修復項目所需之費用，均屬系爭事故之必要修復費用
      無訛。
　　⑵次查，據原告所提估價單，系爭車輛之修復費用為24,400
      元，然以新零件更換舊零件之零件折舊部分非屬必要費用
      ，應予扣除。而系爭車輛係於2002年（91年）10月出廠使
      用，有行照影本在卷可稽，依行政院所頒固定資產耐用年
      數表及固定資產折舊率表規定，小客車耐用年數為5年，
      依定率遞減法每年應折舊1000分之369，且其最後一年之
      折舊額，加歷年折舊累計額，其總和不得超過該資產成本
      原額之十分之九。復參酌營利事業所得稅查核準則第95條
      第6項規定：「固定資產提列折舊採用平均法、定率遞減
      法或年數合計法者，以1年為計算單位，其使用期間未滿1
      年者，按實際使用之月數相當於全年之比例計算之，不滿
      1月者，以月計。」又按固定資產耐用年數屆滿仍繼續使
      用者，得就殘值繼續提列折舊，所得稅法第54條第3項定
      有明文。查系爭車輛出廠日為91年10月，則至發生系爭事
      故之日即110年4月15日為止，系爭車輛已實際使用已逾5
      年，故原告就更換零件部分，所得請求被告賠償之範圍，
      扣除如附表計算書所示之折舊值後，應以630元為限，加
      上其餘非屬零件之烤漆10,500元、鈑金4,800元、工資2,8
      00元，系爭車輛必要回復原狀費用應於18,730元【計算式
      ：630＋10,500＋4,800＋2,800＝18,730元】範圍內為有理由
      ，原告逾此部分之請求，則非有據，不應准許。
　⒉營業損失部分：　
　　⑴按物因遭不法侵害致生毀損時，受害人除受該物因被毀損
      之損害外，可能另受有不能使用該物之損害，則於該物不
      能使用期間，受害人可能受有營業收入減少或需另行租賃
      營生工具支出租金之損害，此等損害不能不謂與物之毀損
      間有相當之因果關係存在，而得請求加害人賠償。又請求
      將來給付之訴，以有預為請求之必要者為限，得提起之，
      民事訴訟法第246條亦有明文。查原告主張維修期間為7日
      ，業據其提出維修廠出具之估價單為證（見本院卷第43頁
      背面），且為被告所不爭執，又系爭車輛係屬自用小客貨
      車，有系爭車輛行車執照（見本院卷第66頁背面）在卷足
      憑，而原告主張其經營花店，系爭車輛為原告運送工具，
      亦經其提出照片為證（見本院卷第44頁至第47頁），則原
      告主張其因系爭車輛受損於維修期間無法利用系爭車輛營
      業，致將受有營業損失等，應屬有據，而本院認基於裁判
      紛爭解決一次性，為避免原被告日後請求之訟累，應有預
      為一併請求之必要。
　　⑵次查，原告主張其每日營業收入為8,000元，固據其提出11
      0年12月間之帳本為證（見本院卷第48頁至第64頁），且
      為被告所不爭執。惟原告主張之上開營業損失尚須扣除進
      貨成本始為獲利金額，是本院參酌財政部核定之109年度
      營利事業各業所得額暨同業利潤標準表、109年營利事業
      各業所得額、同業利潤標準暨擴大書審純益率標準，認原
      告所從事切花、盆栽業別，淨利率為13％，有上開資料附
      卷可稽（見本院卷第71頁），故其每日利潤應為1,040元
      （計算式：8,000元×13％＝1,040元）。從而，原告得請求
      被告賠償7日不能營業之損失應為7,280元（計算式：1,04
      0×7＝7,280），逾此範圍之請求，則屬無據。至原告雖不
      同意以同業利潤標準計算，惟其未提出相關證據資料可供
      證明其利潤為何，是其空言主張低估其利潤等語，自不足
      採。
　⒊綜上所述，原告主張因系爭事故支出修車費用18,730元、營
    業損失7,280元，合計26,010元，應屬有據。
四、末按給付無確定期限者，債務人於債權人得請求給付時，經
    其催告而未為給付，自受催告時起，負遲延責任。其經債權
    人起訴而送達訴狀，與催告有同一之效力；又遲延之債務，
    以支付金錢為標的者，債權人得請求依法定利率計算之遲延
    利息；應付利息之債務，其利率未經約定，亦無法律可據者
    ，週年利率為5％，民法第229條第2項、第233條第1項前段及
    第203條，分別定有明文。本件原告請求被告損害賠償，未
    定給付期限、以支付金錢為標的，又未約定利息，則被告自
    受催告時起，負遲延責任，是原告就上述得請求之金額，併
    請求自起訴狀繕本送達被告之翌日即110年9月7日起（於110
    年9月6日送達，見本院卷第27頁送達證書）至清償日止，按
    年息5％計算之利息，亦屬有據。
五、綜上所述，原告依民法第184條第1項前段、後段、第184條
    第2項、第191條之2之規定，請求被告給付如主文第1項所示
    之金額及利息為有理由，應予准許，逾此部分之請求，為無
    理由，應予駁回。
六、本件就原告勝訴部分，係就民事訴訟法第436之8條第1項訴
    訟適用小額訴訟程序為被告敗訴之判決，依民事訴訟法第43
    6之20條規定，應依職權宣告假執行。原告就其勝訴部分陳
    明願供擔保請准宣告假執行，僅係促使法院之職權發動，無
    庸為准駁之諭知，至於原告敗訴部分，其假執行之聲請即失
    所依附，爰併予以駁回。並依職權宣告免為假執行之擔保金
    額。
七、本件事證已臻明確，兩造其餘攻擊防禦方法及所提之證據，
    核與判決結果無影響，爰不逐一論述，附此敘明。
八、訴訟費用負擔之依據：民事訴訟法第79條，並依職權確定訴
    訟費用額為1,000元（第一審裁判費），其中320元應由被告
    負擔，餘由原告負擔。
中　　華　　民　　國　　111 　年　　3 　　月　　18　　日
                  羅東簡易庭  法  官  黃淑芳
以上正本係照原本作成。
對於本件判決如有不服，應於收受送達後20日內向本院提出上訴
書狀，上訴於本院合議庭，並按他造當事人之人數附具繕本。
當事人之上訴，非以判決違背法令為理由不得為之，上訴狀應記
載上訴理由，表明下列各款事項：
(一)原判決所違背之法令及其具體內容。
(二)依訴訟資料可認為原判決有違背法令之具體事實。
如委任律師提起上訴者，應一併繳納上訴審裁判費。
中　　華　　民　　國　　111 　年　　3 　　月　　18　　日
                              書記官　廖文瑜

附表
折舊時間           金額（單位：新臺幣，元以下四捨五入）
第1年折舊值        6,300×0.369=2,325元。
第1年折舊後價值    6,300-2,325=3,975元。
第2年折舊值        3,975×0.369=1,467元。
第2年折舊後價值    3,975-1,467=2,508元。
第3年折舊值        2,508×0.369=925元。
第3年折舊後價值    2,508-925=1,583元。
第4年折舊值        1,583×0.369=584元。
第4年折舊後價值    1,583-584=999元。
第5年折舊值        999×0.369=369元。
第5年折舊後價值    999-369=630元。